【裁判字號】    97,重訴,2
【裁判日期】    970424
【裁判案由】    清償借款
【裁判全文】
臺灣臺北地方法院民事判決               97年度重訴字第2號
原      告  中國信託商業銀行股份有限公司
法定代理人  辛○○
訴訟代理人  甲○○
被      告  癸○○
            寅○○○
            申○○
            巳○○
上二人之    庚○○
法定代理人
被      告  子○○
            卯○○
            辰○○
            未○
            壬○○
            戊○○○
            己○○
            丙○○
兼上三人之  乙○○
訴訟代理人              之1
上列當事人間請求清償借款事件，本院於九十七年四月十七日言
詞辯論終結，判決如下：
    主  文
被告寅○○○、癸○○、申○○、巳○○、子○○、卯○○、辰
○○、未○、壬○○於繼承午○○遺產範圍內，應連帶給付原告
新台幣柒佰參拾伍萬柒仟參佰貳拾伍元，及如附表所示之利息、
違約金。
被告戊○○○、己○○、丙○○、乙○○於繼承丁○○遺產範圍
內，應連帶給付原告新台幣柒佰參拾伍萬柒仟參佰貳拾伍元，及
如附表所示之利息、違約金。
前二項給付中，有任一項之被告已為給付者，於相同給付範圍內
，他項之被告免負給付義務。
原告其餘之訴駁回。
訴訟費用由被告連帶負擔。
本判決於原告以新台幣貳佰肆拾伍萬元供擔保後，得假執行。
    事  實
甲、原告方面：
一、聲明：如主文所示。
二、陳述：
（一）訴外人九股山食品股份有限公司邀同午○○、丁○○、乙○○、林宗宏、吳岱明為連帶保證人，約定再五千萬以內
      負與債務人同一清償之責。嗣九股山食品股份有限公司於
      民國（以下同）90年4 月18日起，陸續向原告借款共計新
      台幣（下同）15,340,000元整，借款本息計付方式、借款
      期間、利率及清償條件等，均依借據及約定書所載。被告
      如遲延還本或付息時，除仍按約定利率計付遲延利息外，
      逾期在六個月內部份，按本金金額照約定利率百分之十加
      付違約金，逾期超過六個月部份，照前項標準加倍計付。
      並約定被告如有停止或遲延履行全部或一部債務本金時，
      即喪失期限利益，全部債務視為到期。
（二）詎料，九股山食品股份有限公司未依約付款，迭經催討無
      效，依雙方簽立之約定書條款，渠等已喪失期限利益，全
      部債務視為到期，目前尚欠原告本金7,357,325 元整及約
      定之利息、違約金未償。茲因連帶保證人午○○及丁○○
      已於起訴前死亡，午○○之繼承人為寅○○○、癸○○、
      子○○、卯○○、辰○○、未○、壬○○及丑○○，又因
      丑○○於發生繼承前死亡，由申○○、巳○○代位繼承丑
      ○○之應繼分。丁○○之繼承人為戊○○○、乙○○、己○○、丙○○。為此，原告依繼承、消費借貸及連帶保證
      關係請求被告等應連帶清償如前開訴之聲明所載之金額。
（三）兩造約定如有涉訟時，合意由  鈞院管轄。
三、證據：提出借據、授信保證書、授信約定書為證。
乙、被告方面：均未於言詞辯論期日到場，亦未提出書狀作何聲
    明或陳述。
    理  由
甲、程序方面：
一、依授信約定書第16條約定，兩造就本件訟爭之事項合意以本
    院為第一審管轄法院，參照民事訴訟法第24條規定，本院有
    管轄權，應先敘明。
二、本件被告均未於最後言詞辯論期日到場，核無民事訴訟法第
    386 條所列各款情形，應依原告之聲請，由其一造辯論而為
    判決。
三、訴狀送達後，原告不得將原訴變更或追加他訴，但該訴訟標
    的對於數人必須合一確定時，追加其原非當事人之人為當事
    人者，不在此限。民事訴訟法第255 條第1 項第5 款定有明
    文。本件就原告訴之聲明第二項而言，對於四位被告必須合
    一確定，屬固有必要共同訴訟，是原告於起訴後追加丁○○
    之繼承人乙○○為被告，依前述規定，自為法之所許。
四、原告中國信託商業銀行股份有限公司於民國96年1 月12日與
    萬通商業銀行股份有限公司合併，萬通商業銀行股份有限公
    司為消滅公司，其權利義務依法由存續中國信託商業銀行股
    份有限公司承受。
乙、實體方面：
一、原告起訴主張九股山食品股份有限公司於90年4 月18日起以
    午○○、丁○○為連帶保證人，陸續向原告借款15,340,000
    元，惟九股山食品股份有限公司未依約還款，依借據第8 條
    、授信約定書第5 條之約定債務視為全部到期，目前尚欠本
    金7,357,325 元及如聲明所示之利息違約金未清償等前開事
    實，業據原告提出與所述相符之借據、授信保證書、授信約
    定書等件為證。被告則均未到庭陳述，亦未提出任何書狀供
    審酌，是自堪信原告主張為真實。
二、按消費借貸之借用人應於約定期限內，返還與借用物種類、
    品質、數量相同之物，民法第478 條前段定有明文；又所謂
    連帶保證，係指保證人與主債務人就債務之履行，對於債權
    人各負全部給付之責任者而言，是連帶保證債務之債權人得
    同時或先後向保證人為全部給付之請求（最高法院45年台上
    字第1426號判例、77年台上字第1772號判決參照）。再按遲
    延之債務，以支付金錢為標的者，債權人得請求依法定利率
    計算之遲延利息。但約定利率較高者，仍從其約定利率；當
    事人得約定債務人於債務不履行時，應支付違約金，民法第
    233 條第1 項、第250 條第1 項分別定有明文。本件九股山
    食品股份有限公司以午○○、丁○○為連帶保證人，向原告
    借款未依約清償，尚積欠如主文第一、二項所示之本金及利
    息、違約金未清償，而被告分別為午○○、丁○○之繼承人
    ，上開給付縱係基於不同之繼承發生原因，而對原告係屬同
    一給付，乃屬不真正連帶債務。但第一項全體被告與第二項
    全體被告因繼承被繼承人之連帶債務則成立連帶關係，應於
    被告繼承午○○、丁○○之遺產範圍內負連帶清償責任。從
    而，原告依據繼承、消費借貸、連帶保證之法律關係提起本
    訴請求：(一)被告寅○○○、癸○○、申○○、巳○○、子○○、卯○○、辰○○、未○、壬○○於繼承午○○遺產範圍
    內，應連帶給付原告新台幣柒佰參拾伍萬柒仟參佰貳拾伍元
    ，及如附表所示之利息、違約金。(二)被告戊○○○、己○○
    、丙○○、乙○○於繼承丁○○遺產範圍內，應連帶給付原
    告新台幣柒佰參拾伍萬柒仟參佰貳拾伍元，及如附表所示之
    利息、違約金。(三)上開2 項給付中，有任1 項之被告已為給
    付者，於相同給付範圍內，他項之被告免負給付義務，為有
    理由，應予准許。逾此範圍之請求為無理由，應予駁回。
三、原告陳明願供擔保，聲請宣告假執行，核無不合，爰酌定相
    當擔保金額准許之。
四、結論：本件原告之訴為一部有理由，一部無理由，依民事訴
    訟法第385條第1項前段、第79條、第85條第1項但書、第390
    條第2項，判決如主文。
中    華    民    國    97    年    4     月    24    日
                  民事第五庭    法  官  吳佳薇
以上正本係照原本作成
如對本判決上訴，須於判決送達後20日內向本院提出上訴狀
中    華    民    國    97    年    4     月    24    日
                                書記官  許博為


司法院資訊處製作；財團法人民間司法改革基金會備份。
